【裁判字號】    97,抗,154
【裁判日期】    970523
【裁判案由】    本票裁定
【裁判全文】
臺灣臺中地方法院民事裁定               97年度抗字第154號
抗  告  人  乙○○
相  對  人  遠東國際商業銀行股份有限公司
法定代理人  甲○○
上列當事人間聲請本票准許強制執行事件，抗告人對於民國97年
3月13日本院簡易庭所為97年度司票字第258號裁定提起抗告，本
院合議庭裁定如下：
    主    文
抗告駁回。
抗告程序費用新臺幣壹仟元由抗告人負擔。
    理    由
一、按執票人向本票發票人行使追索權時，得聲請法院裁定後強
    制執行，票據法第123條定有明文。又本票執票人，依票據
    法第123條規定，聲請法院裁定許可對發票人強制執行，係
    屬非訟事件，此項聲請之裁定，及抗告法院之裁定，僅依非
    訟事件程序，以審查強制執行許可與否，並無確定實體上法
    律關係存否之效力，法院僅就本票形式上之要件是否具備予
    以審查，即為已足，至於當事人間實體上之爭執，應循訴訟
    程序以資解決，要非非訟裁定法院所得審酌，有最高法院56
    年台抗字第714號、57年台抗字第76號判例可參。再按本票
    既已載明免除作成拒絕證書，執票人聲請裁定准予強制執行
    ，即毋庸提出已為付款提示之證據。苟發票人抗辯執票人未
    為提示，依票據法第124條準用同法第95條但書之規定，即
    應由其負舉證之責，亦有最高法院94年度台抗字第823號裁
    定可資參照。
二、本件相對人主張：其執有抗告人於民國94年8月29日所簽發
    如原裁定所示之本票1紙，並免除作成拒絕證書，詎屆期提
    示未獲付款，依票據法第123條規定聲請裁定許可強制執行
    等情，已據相對人提出本票1紙為證。原裁定予以准許，即
    無不合。
三、抗告意旨略以：本票發票人經為免除作成拒絕證書之記載時
    ，執票人固得不請求作成拒絕證書，而行使追索權，然執票
    人在行使追索權前，仍應於所定期限內為付款之提示，本件
    執票人即相對人於到期日並未向抗告人為提示及催討，卷內
    亦無提示及催討之證據，原審裁定准相對人強制執行之聲請
    ，實非適法等語，並請求原裁定廢棄並發回原審法院更為裁
    定。
四、經查，依首揭說明，本件本票有免除作成拒絕證書之記載，
    依票據法第124條、第95條之規定，應由主張相對人未為提
    示之抗告人負舉證之責，本件相對人於聲請本票裁定准許強
    制執行時已主張其有經提示未獲付款，則抗告人即應負舉證
    之責，其未能證明相對人未為付款之提示，其抗告即應認為
    無理由，至於其若有實體之爭執則應循訴訟程序以資解決。
    從而，本件抗告為無理由，應予駁回。
五、據上論結，本件抗告為無理由，依非訟事件法第46條、第21
    條第2項、第24條第1項，民事訴訟法第495條之1第1項、第4
    49條第1項、第78條，裁定如主文。
中    華    民    國    97    年    5     月    23    日
                  民事第二庭    審判長法  官  許秀芬
                                      法  官  涂秀玲
                                      法  官  楊國精
正本係照原本作成。
本裁定不得再抗告。
中    華    民    國    97    年    5     月    23    日
                                      書記官


司法院資訊處製作；財團法人民間司法改革基金會備份。
